【裁判字號】    90,上訴,284
【裁判日期】    891228
【裁判案由】    偽造有價證券
【裁判全文】
臺灣高等法院高雄分院刑事判決                      九十年度上訴字第二八四號
    上訴人即被告  甲○○
右上訴人因偽造有價證券案件，不服臺灣高雄地方法院八十九年度訴緝字第一四三號
中華民國八十九年十二月二十八日第一審判決（起訴案號：臺灣高雄地方法院檢察署
八十四年度偵字第七五八號），提起上訴，本院判決如左：
      主  文
原判決撤銷。
甲○○無罪。
      理  由
一、公訴意旨略以：被告甲○○於民國八十二年二月十日，因被訴詐欺案，為求與告
    訴人乙○○達成和解，遂基於行使之意圖，盜蓋吳台峰之印章於填載發票日期均
    為八十二年二月十日，到期日分別為八十三年六月三十一日、同年十二月三十一
    日、八十四年六月三十一日、同年十二月三十一日、八十五年六月三十一日、同
    年十二月三十一日之本票六張交付與乙○○作為和解條件之用，而使乙○○陷於
    錯誤收受之，因認被告甲○○涉有偽造有價證券之罪嫌。
二、按犯罪事實應依證據認定之，無證據不得推定其犯罪事實；又不能證明被告犯罪
    者，應諭知無罪之判決，刑事訴訟法第一百五十四條、第三百零一條第一項定有
    明文。又刑法第二百零一條之偽造有價證券罪，以無權簽發之人，冒用他人名義
    簽發該有價證券為構成要件，苟行為人基於本人之授權，或其他原因，對於該有
    價證券本即有權簽發者，尚無偽造行為之可言，自難令負偽造有價證券罪責。
三、訊據上訴人即被告甲○○堅決否認有冒其弟弟吳台峰名義簽發如附表所載之本票
    而有偽造有價證券之犯行，辯稱：伊有購買一棟房子登記為吳台峰名下，後來為
    了處理與告訴人乙○○間之債務，吳台峰有同意伊使用其留在伊處之印章，包括
    房子設定抵押權及簽發本票等語。經查：（一）被告甲○○固供承有使用吳台峰
    之印章蓋用在如附表所示之本票發票人欄及背面等語，並有附表所示之本票六紙
    在卷可稽，惟証人吳台峰在本院審理中到庭就被告將登記其名下之房子設定抵押
    擔保，及使用其印章簽發本票之情節証稱：「因為房子是被告的，所以我同意他
    處理，他有跟我提過要處理乙○○的債務，包括房子及本票。」、「我事先知道
    要用到本票。我只是不知道債務的金額。只要與這間房子有關的事，我都同意，
    當時因被告在國外，我找不到他，所以我才否認債務金額。」等語，復據其在原
    審中所証述: 因為房子是我哥哥用我名義買的，所以權狀、印章都在他那裡等情
    。參以告訴人乙○○就被告何以簽發如附表之本票亦到庭証稱: 被告為清償與伊
    間之債務糾紛而提供房子設定抵押擔保，因擔保價值不足，伊才要求被告簽發本
    件之六張本票，伊知道發票人吳台峰係被告之弟等語，足認被告確因為解決其與
    告訴人之間債務糾紛提供登記為吳台峰名義之房子設定抵押予告訴人，復因擔保
    尚有不足再簽發本票並蓋用吳台峰之印章在本票上交付予告訴人，而証人吳台峰
    既事前已知悉被告將使用其設定抵押權、簽發本票予告訴人，以擔保被告債務，
    應認其己概括授權被告以其留在被告處之印章為處理債務而簽發本票。（二）次
    查，被告於簽發如附表所示之本票後即於八十三年一月五日出境至至馬來西亞國
    ，直至原審法院依法通緝被告，在八十九年十一月十五日始回國經緝獲，有被告
    出入境紀錄、原審法院撤銷通緝稿附於原審卷可稽，是証人吳台峰所証稱伊因被
    告不在國內，找不到他，所以否認本票債務等情，審之常情，吳台峰僅係為其兄
    即被告擔保債務，在未確定債務是否與本票金額相符前，甚或在被告尚未清償或
    和解債務前因不願獨立負擔該筆債務而不願輕易承認本票債務，亦屬人情之常，
    尚不能以証人吳台峰原先不承認該筆本票債務即推認「吳台峰苟確係概括授權被
    告使用印章，應該一見自己名義之印章，即承認對己生效」進而推斷被告有偽造
    本票之犯行。況証人吳台峰自被告回國到案後，在原審、本院審理中均一致証稱
    其確有同意被告為處理有關與告訴人間債務，使用其印章設定抵押權、簽立本票
    等語。更可見被告確係在其弟吳台峰之概括授權下使用其印章簽發本票以處理與
    告訴人間之債務，此外，復查無其他証據足以証明被告有公訴人所指偽造有價證
    券之犯行，本件即屬不能証明被告犯罪，原審失察，遽為論罪科刑之判決，自有
    未洽，被告上訴否認犯罪，指摘原判決不當，上訴為有理由，應由本院撤銷原判
    決，另為無罪之諭知。
據上論結，應依刑事訴訟法第三百六十九條第一項前段、第三百六十四條、第三百零
一條第一項，判決如主文。
本案經檢察官沈紹嘉到庭執行職務。
中    華    民    國      九十      年      四      月      十一      日
                              臺灣高等法院高雄分院刑事第三庭
                                  審判長法官  莊秋桃
                                        法官  謝宏宗
                                        法官  莊崑山
右正本證明與原本無異。
如不服本判決，應於判決送達後十日內向本院提出上訴狀，其未述理由者並應於提
出上訴狀後十日內向本院補提理由書（應附繕本)。
                                      書記官  邱麗莉
中    華    民    國      九十      年      四      月      十二      日
附表：甲○○八十二年二月十日所簽發金額五十萬元本票六張：
┌─┬──────┬───────────┐
│  │本 票 號 碼 │到        期        日│
├─┼──────┼───────────┤
│一│一０八一五二│八十三年六月三十一日  │
├─┼──────┼───────────┤
│二│一０八一五三│八十三年十二月三十一日│
├─┼──────┼───────────┤
│三│一０八一五四│八十四年六月三十一日  │
├─┼──────┼───────────┤
│四│一０八一五六│八十四年十二月三十一日│
├─┼──────┼───────────┤
│五│一０八一五七│八十五年六月三十一日  │
├─┼──────┼───────────┤
│六│一０八一五八│八十五年十二月三十一日│
└─┴──────┴───────────┘
                                                                  Ａ


司法院資訊處製作；財團法人民間司法改革基金會備份。
